臺灣高等法院臺南分院刑事判決
　　　　　　　　　　　　　　　　 93年度上訴字第787號　Ａ
上　訴　人　臺灣雲林地方法院檢察署檢察官
被　　　告　丙○○
指定辯護人　本院公設辯護人　丁○○
上列上訴人因被告準強等案件，不服臺灣雲林地方法院93年度
訴字第78號中華民國93年8月20日第一審判決（起訴案號：臺灣
雲林地方法院檢察署九十三年度偵字第一五號），提起上訴，本
院判決如下：
    主  文
上訴駁回。
    事  實
一、公訴意旨以：被告丙○○意圖為自己不法之所有，於民國九
    十二年十二月五日中午十二時三十分許，前往雲林縣斗六市
    ○○路○段六巷六一號乙○○所有之資源回收場，乘看管者
    甲○○未注意時，入內將乙○○所有而置於該處之廢鐵馬達
    十只，放入其所有之袋子內而竊取得手，惟被告丙○○未及
    離去之際，適為甲○○及時察覺而出面攔阻，被告丙○○為
    防護贓物及脫免逮捕，竟當場施暴徒手撥擋甲○○，致甲○○受有右手掌三×二公分瘀傷之傷害，以致無法制止及逮捕
    被告丙○○，而任其離去。嗣被告丙○○旋於同日某時，將
    前開所竊取之廢鐵馬達其中二只，以新臺幣（下同）八十六
    元之價格，變賣予經營雲林縣斗六市○○路二五一號「健發
    回收場」不知情之蔡良成。經甲○○於同年月六日（翌日）
    向警局報案，由警員循線於同日下午三時許，在上開「健發
    回收場」發現丙○○所變賣之廢鐵馬達二只，因而獲悉上情
    。認被告涉犯刑法第三百二十九條、第三百二十八條第一項
    、第二百七十七條第一項罪嫌。
二、公訴人認被告犯罪，係以被害人乙○○於偵查中之指訴、被
    害人甲○○於偵查中之指訴、證人蔡良成於警訊之證述及贓
    物認領保管收據一紙、驗傷診斷書一紙、照片六張等為據。
三、按已經提起公訴或自訴之案件，在同一法院重行起訴者，應
    諭知不受理之判決，刑事訴訟法第三百零三條第二款定有明
    文。而該案件係指同一案件，即被告及犯罪事實相同言，包
    含實質上一罪及裁判上一罪之情形。又告訴乃論之罪，告訴
    人於第一審辯論終結前得撤回其告訴，又告訴經撤回者，法
    院應諭知不受理之判決，刑事訴訟法第二百三十八條第一項
    、第三百零三條第三款亦定有明文。
四、訊據被告，堅決否認上開犯罪事實，辯稱：我在之前曾將廢
    鐵裝在袋子裡，拿去乙○○的資源回收場賣，因乙○○僱用
    的甲○○無法作主，才把廢鐵放在那裡，後來沒消息，想將
    廢鐵拿去別的地方賣，但不知道袋子裡多了二具馬達云云。
五、經查：
  (一)被告持往「健發回收場」販賣之廢馬達二個，確實為被害人
    乙○○所有：
    1.證人蔡良成於警訊及原審審理時已證述：被告曾於九十二
      年十二月五日，持廢鐵條及電扇廢馬達二個，到我經營之
      健發回收場出賣，共賣得八十六元，被告來賣時，因為價
      錢不一樣，東西都有拿出來秤重，被告也有看到，後來因
      為被告的案子，警察有來我的回收場等語（見警訊及原審
      卷108頁），並有廢馬達二只及袋子裝著的鐵條等照片在
      卷可稽（見警卷第十頁上方及第八頁上方之照片）。
    2.證人乙○○於偵查中則證稱：被告有拿二台馬達去健發舊
      物回收場賣，那是我的馬達等語（見偵卷第十四頁）；於
      原審審理時亦證述：從警察局領回的二個廢馬達，是我買
      回來之二手電扇，將電扇拆開的馬達，甲○○只有告訴我
      說被告拿走馬達而已等語（見原審卷104-107頁），並有
      贓物認領保管收據一紙附卷可參。
    3.被告於警訊時是供稱：馬達不是我的，我只拿走兩個等語
      。於原審審理時亦供稱：「（問：你那天拿去賣給健發回
      收場的馬達、小短鐵，是不是老闆當著你的面秤重之後，
      當面把錢拿給你？）當天我拿著袋子去到回收場要過磅，
      老闆叫我把東西倒出來，發現有馬達我也嚇了跳，我確實
      有想到要把馬達拿去還，但是秤完之後八十六元，我本來
      要拿去還給他，但是之後警察就來了」等語（見原審卷
      114頁反面）。
    4.由上述證人之證詞、被告之供述等證據可知，被告持往健
      發回收場之廢馬達二個，確實屬於被害人乙○○所有，可
      予認定。
    5.至公訴人雖認被告在乙○○之資源回收場所拿取之廢鐵馬
      達有十只云云。惟為被告所否認。而證人甲○○於偵查中
      係證稱：被告帶走十幾個小馬達云云（見偵卷第十二頁）
      ，但於原審稱：「被告有將袋子內的東西倒出來，都是鐵
      片、鐵條，沒有馬達」（見原審卷第101頁），甲○○於
      本院證稱: 「先前被告拿鐵來，打架時是因為袋裏還有小
      馬達，才打架的。」（見本院九十三年十二月八日筆錄）
      ，甲○○於本院所稱與原審不符，查甲○○於原審所證較
      接近案發時，且未因原審判決影響其心態，其證述應較符
      合真實，甲○○於本院所證袋內有一個馬達一詞應非可採
      。證人乙○○則於原審證稱：我算過有遺失七個電扇的馬
      達云云（見原審九十三年八月二日審判筆錄第廿九頁），
      其所述數量與甲○○所述並不相符，是證人乙○○之資源
      回收場是否遺失電扇馬達十個，顯有疑問。且本件僅查獲
      廢馬達二只，被害人乙○○所遺失之其他廢馬達，亦無證
      據證明為被告所取走，故僅得認定被告取走乙○○之廢馬
      達二只，併予敘明。
  (二)被告有無傷害被害人甲○○？其二人發生爭執之過程為何？
    1.被害人甲○○於偵查中固證稱：「那天他從我們的舊物回
      收廠拿了一些小馬達要去別的地方賣，我發現後制止他，
      他說他要把他的東西拿去別的地方賣，我跟他說要他把東
      西倒出來，如果是他的東西就讓他帶走，如果不是他的，
      就要留下來，他不願意我就和他起爭執並打架，他還打傷
      我的手後就把帶著裝有馬達的袋子跑走了」、「（問：丙○○如何把馬達拿走？）他把馬達裝在袋子裡」等語（見
      偵卷第十二頁、第十三頁）。
    2.惟證人甲○○於原審審理時則具結證述：「（問：後來從
      你看顧東西的場所，被告拿走什麼東西？）鐵器」、「（
      問：有沒有什麼東西裝著？）塑膠袋，可以提著」、「（
      問：塑膠袋是你場所的嗎，還是被告拿來的？）我沒有注
      意看，不知道是不是被告帶來的還是我們那邊的」、「（
      問：你有沒有親眼看到被告用袋子裝東西？）有，他揹著
      袋子就要走了，我為了不讓他走，才跟他打起來。我的手
      被他打傷，我有去驗傷」、「（問：何人先出手？）他拿
      東西要走，我不讓他走，雙方就拉拉扯扯」．．．．「（
      問：被告如何拿你的東西？）放到袋子裡，要拿走，我不
      要讓他拿走」、「（問：袋子如何來的？）好像是自己帶
      來的塑膠袋子」、「（問：他拿你什麼東西？）鐵器」、
      「（問：廢鐵嗎？還是其他東西？）鐵片、整截的鐵片，
      整袋約四、五斤重的鐵片」、「（問：除了拿走鐵片以外
      ，有無其他東西？）都是鐵，還有作鐵架的鐵」、「（問
      ：之前有在警察局說他有拿走你的電風扇的廢馬達十個，
      你在警察局有無這樣說？）沒有」、「（問：你在檢察官
      那邊有說，你有叫他把東西倒出來，說如果是他的東西，
      就給他拿走，如果不是，就要留下來？）我有這樣說」．
      ．．．「（問：如何和被告拉扯？）他要拿，我不給他拿
      走，所以才拉扯」、「（問：他拿走的時候，還是剛要拿
      的時候你就和他拉扯？）他正要拿走的時候我就和他拉扯
      」、「（問：你之前有說你和他起衝突之後，和他打起來
      ，他就出手打你？）是的，所以我才去驗傷」、「（問：
      是拉扯還是打架？）打架，互毆」、「（問：他如何和你
      打架的？）他拿老闆的鐵要走，我不讓他拿走，之後就吵
      架了」、「（問：被告打你哪裡？）手。都腫了」、「（
      問：過程中被告的手有沒有流血？）沒有」、「（問：所
      以你也沒有拿衛生紙給他擦血？）沒有」．．．．「（問
      ：你剛剛說他要拿走東西的時候，你有告訴他說要他把東
      西倒出來，如果是他的東西他才可以拿走。當時有沒有倒
      出來看？）有，有倒出來看，裡面都是鐵條」、「（問：
      提示警卷第八頁上面那張照片，是不是照片上的那些鐵器
      ？）是的，就是那個袋子」、「（問：倒出來之後，裡面
      有沒有馬達？）沒有。只有鐵條，三、四截，有像手掌寬
      的鐵片，有三、四十公分長」、「（問：你在檢察官那邊
      為何說他有拿小型馬達？）我記得我沒有這樣說」、「（
      問：提示警卷第十頁上面的照片，被告有拿走像照片上的
      小馬達？）沒有。他只有拿鐵片而已」．．．．「（問：
      東西倒出來的時候已經打架了嗎？還是東西裝好之後你們
      才打架的？）倒出來之後，我看到我老闆的東西，我就不
      讓他拿走。他要把東西拿走的時候，我們才打架的」、「
      （問：最後那包東西有沒有拿走？）有，之後也是被他拿
      走了」等語（見原審九十三年八月二日審判筆錄第四至廿
      一頁）。
    3.依上述證人甲○○於偵查中及原審審理時之證述，有關被
      告前往甲○○所管理之資源回收場，欲帶走袋子裝的東西
      離開，但為甲○○發現遭制止，雙方乃發生拉扯，此部分
      主要之事實前後一致，且與被告所供情節相符，可予認定
      。
    4.就證人甲○○有無受傷部分，此已據證人甲○○於上述證
      詞中指訴歷歷，且被告亦坦承當時有與甲○○發生拉扯之
      情形，而證人甲○○確實受有「右手掌三×二公分瘀傷」
      之傷害，亦有驗傷診斷書一紙在卷可憑，其所受傷勢與雙
      方拉扯之情節相符，是證人甲○○所受之傷害應為被告所
      為無訛。
    5.然證人甲○○上開前後之證詞，就被告有無將拿走之袋子
      倒出來查看？被告有無拿走廢馬達？被告所拿走的物品是
      鐵片、鐵架的鐵或鐵條？等等，先後並不一致。且證人甲○○曾於偵查中指稱被告所竊取之小馬達有十幾個，亦與
      證人乙○○所述之廢馬達失竊數量，及查獲之廢馬達數量
      不符，已如前述，則證人甲○○在與被告發生拉扯前，是
      否親眼看見被告有竊取廢馬達之情形，亦令人質疑。是本
      件尚難僅憑該證人甲○○之矛盾、可疑證詞，逕認被告有
      先竊取該廢馬達後，因甲○○制止，即對甲○○發生拉扯
      、施以強暴之行為。
  (三)被告所拿取之袋子裡所裝之廢鐵條，確實可能為其先前所出
    賣而尚未結帳者：
    1.證人甲○○於原審審理時已證稱：「（問：你說他有一次
      拿鐵器要來賣你，剛好老闆不在，你說老闆回來才和他算
      帳，同日他向你借壹仟元？）是的」、「（問：後來沒有
      付他錢之前，那些鐵器又被他拿回去？）他拿走之後就沒
      有拿來我們那裡賣了」、「（問：被告來拿去的鐵器，是
      否為先前他向你借壹仟元時所要拿來賣的鐵器？）不是，
      他要拿走的東西不是他之前拿來賣的東西，他後來又想要
      拿走我們老闆的東西要走，我才不讓他搬出去，才發生拉
      拉扯扯」等語；另證人乙○○於原審審理時亦證述：「（
      問：你媽媽買中古貨有無欠別人錢？）有，有的時候資金
      臨時不足。我都叫他們明天才來拿，因為大家都有認識」
      等語（見原審九十三年八月二日審判筆錄）。是證人乙○○所經營之資源回收場確實有人先將舊貨放在該回收場，
      改日再行結算之情形。
    2.又本件與乙○○所失竊之廢馬達一同查獲者，尚有袋子裝
      著的廢鐵條，此有警卷第八頁上方之照片可憑，然證人甲○○及乙○○均未曾指認該廢鐵條為其資源回收場所失竊
      ，乙○○所領回之失物，亦未包括該廢鐵條，是被告辯稱
      該廢鐵條為其先前拿到乙○○之資源回收場出賣，但尚未
      結帳之情，即可採信。而檢察官於起訴書中並未認定被告
      有竊取該廢鐵條之行為，似亦同此理。
  (四)被告辯稱袋子裡多了本件廢馬達二只並不可採：
    1.被告雖辯稱：該袋子是我拿去乙○○的資源回收場內，是
      我自己綁的，可以肯定該袋子拿去乙○○的地方與拿去健
      發賣的時候，是同一個樣子云云。然證人乙○○於原審審
      理時已證述：我的廢馬達都放在廠的外面，拆下來的廢馬
      達並未用袋子裝著等語。則被告拿到乙○○資源回收場的
      東西，既為已綁好的袋子，於常理上，應不致於會有他人
      將乙○○之廢馬達二只再放入該袋子內綁上。
    2.又證人甲○○已證述被告是於九十二年十二月五日中午左
      右，前往乙○○所經營之資源回收場內拿取袋子裝的東西
      ，而所查獲之廢馬達二只，則為被害人乙○○於九十二年
      十二月六日下午一時三十分許，前往健發回收場等待被告
      ，再會同警方於健發回收場內所查獲，亦經證人乙○○證
      述在卷，則被告到健發回收場出賣該廢馬達二只到警方查
      獲為止，已相隔一日之久，是被告辯稱：當天我拿袋子去
      回收場過磅，將東西倒出來，發現有馬達，有想要把馬達
      拿去還，但警察就來了云云，亦不可採。
    (三)是被告辯稱本件袋子裡多出二只廢馬達，並不可採。
  (五)被告如何取得本件查獲之廢馬達二只？
    本件尚難認被告是先竊取乙○○之廢馬達二只，因甲○○發
    現制止，才對甲○○發生施以強暴行為，已如前述，然被告
    取得該廢馬達二只，持往健發回收場出賣是為事實，則被告
    究係如何取得該廢馬達二只？原審參酌被告於警訊中所供述
    ：「（問：該兩個馬達是由何處取得？是否為你所有？林某
    說你拿走十幾個馬達是否屬實？）是在斗六市○○路○段六
    巷六一號對面舊物回收場，與甲○○發生拉扯要拿回廢鐵時
    ，看見兩個馬達而一起拿走。馬達不是我的。我只拿走兩個
    」等語（見被告警訊筆錄），足認本件被告取得該廢馬達二
    只，應是在與甲○○發生拉扯之後，趁甲○○不注意之際，
    而順手取走該廢馬達二只，應可認定。如此，被告所為上開
    取走乙○○所有之廢馬達二只行為，則應構成刑法第三百二
    十條第一項之竊盜犯行。
六、又本件被告另涉嫌於九十二年九月二十五日、同年月二十六
    日，夥同共犯鍾裕隆，前往雲林縣虎尾鎮下溪里大庄一之十
    六號之房屋，共同竊取該建築物之不銹鋼防盜窗四個（九十
    二年度偵字第四五八○號），業經公訴人提起公訴而於九十
    二年十二月二十九日繫屬於臺灣雲林地方法院精股在案（九
    十三年度易字第九號），此有臺灣高等法院被告全國前案紀
    錄表及該起訴書在卷可稽，且目前尚未確定，則被告涉犯之
    本案竊盜行為（繫屬原審之時間為九十三年二月三日），核
    與被告所犯之前述繫屬在先之竊盜犯嫌，於時間上密接，且
    觸犯構成要件相同之罪名，應屬於連續犯之裁判上一罪關係
    ，且同為精股審理，是依前開二之說明，本案為在同一法院
    重行起訴之情形，自應諭知不受理之判決，將案件併由九十
    三年度易字第九號審理。
六、被害人甲○○於原審審理程序辯論終結前，已表示對其所受
    傷害不用再告被告（見原審卷96頁），撤回對被告之傷害告
    訴，則依上開二之說明，就此部分亦應諭知被告不受理之判
    決。
七、原審因予適用刑事訴訟法第三百零三條第二款第三款，判決
    不受理，認事用法俱無不合，公訴人提起上訴意旨，仍就證
    人甲○○之證詞予以爭執，並無可取，上訴為無理由，應予
    駁回。
據上論結，應依刑事訴訟法第368條，判決如主文。
本案經檢察官吳萃芳到庭執行職務。
中　　華　　民　　國　　94　　年　　6 　　月　　15　　日
                  刑事第三庭    審判長法　官　陳義仲
                                      法　官　宋明蒼
                                      法　官　楊子莊
以上正本證明與原本無異。
如不服本判決，應於收受本判決後十日內向本院提出上訴書狀。
其未敘述上訴理由者並得於提起上訴後十日內向本院補提理由書
狀（均須按他造當事人之人數附繕本）「切勿逕送上級法院」。
　　　　　　　　　　　　　　　　　　　書記官　王全龍
中　　華　　民　　國　　94　　年　　6 　　月　　17　　日
